【裁判字號】    90,易,263
【裁判日期】    900712
【裁判案由】    竊盜
【裁判全文】
臺灣宜蘭地方法院刑事判決                            九十年度易字第二六三號
    公  訴  人  臺灣宜蘭地方法院檢察署檢察官
    被      告  丁○○
右列被告因竊盜案件，經檢察官提起公訴（八十九年度偵字第二九九０號），本院判
決如左：
    主  文
丁○○無罪。
    理  由
一、公訴意旨略以：被告丁○○意圖為自己不法之所有，於民國八十九年三月十一日
    上午八時許，在宜蘭縣五結鄉○○路某處，竊取曾木醒（嗣改名為乙○○）所有
    車牌號碼ＬＥＩ－八二０號重型機車一部，得手後供己騎用，嗣於同年四月二十
    七日下午五時許，在宜蘭縣壯圍鄉○○路九十三號前，為警查獲。因而認被告丁○○犯有刑法第三百二十條第一項之竊盜罪等語。
二、訊之被告丁○○堅詞否認有何竊盜犯行，辯稱，該機車是查獲前幾天，由丙○○
    在宜蘭縣五結鄉玉田村玉田廟附近交予伊等語。而本件公訴人認被告涉有竊盜犯
    行，係以(1)被害人曾木醒指訴綦詳，所書立之贓物認領保管單一紙在卷可稽。(2)
    經證人丙○○與證人甲○○對質後，表明不認識丙○○係丁○○請其幫忙，顯見
    該機車並非丙○○交付予丁○○。(3)被告謊報來源，顯見為其所竊等語為其論據
    。
三、按犯罪事實應依證據認定，無證據不得推定其犯罪事實。又不能證明被告犯罪者
    ，應諭知無罪之判決。刑事訴訟法第一百五十四條、第三百零一條第一項分別定
    有明文。另按事實之認定，應憑證據，如未能發現相當證據，或證據不足以證明
    ，自不能以推測或擬制之方法，為裁判基礎，最高法院著有四十年台上字第八六
    號判例可稽。經查：
  (1)本件於偵查中並無被害人失竊機車之警訊筆錄，亦無被害人書立之贓物認領保管
    單在偵查卷中可稽，先予敘明。而經本院依職權函請宜蘭縣警察局礁溪分局函送
    被害人乙○○之筆錄（原名為曾木醒），可知該機車確為其所有並於八十九年三
    月十一日在宜蘭縣五結鄉○○路某處失竊。然被害人乙○○並未親見上開機車係
    何人竊取，而由被害人所書立之贓物認領保管收據亦無從遽認被告有竊盜犯行。
  (2)被告於警訊、偵查及本院審理時均一致辯稱為證人丙○○所交付等語。質之證人
    丙○○雖否認上情，惟丙○○與游龍昌於本案中為利害對立之兩方，其所為否認
    之供述本難期客觀公正。再查，證人甲○○經與證人丙○○、被告丁○○當庭對
    質時仍證稱，確曾以機車載被告丁○○至玉田廟向證人丙○○取機車之事，足認
    有合理之懷疑可認確有丙○○交付機車予被告丁○○之事。
  (3)況持有贓物，於吾人一般社會生活經驗上，可能之原因不止一端，故無從以行為
    人單純持有贓物之事實忖度該行為人取得贓物之來源；縱行為人係以竊盜、搶奪
    、詐欺、拾得遺失物或故買、收受贓物等犯罪手段取得該贓物，所涉犯罪構成要
    件亦各不相同，於訴訟上當不能因行為人對其持有之贓物來源交待不清或無法於
    訴訟上確實舉證證明其係如何取得該贓物，而得任意推定行為人之罪行。是單以
    被告持有失竊物品之事實，尚不能證明該被害人失竊之車機係被告所竊得。公訴
    人所舉之上開證據尚不足證明被告犯罪。
  (4)此外，復查無其他積極證據足資證明被告丁○○有竊盜犯行。
四、綜上所述，公訴人憑以認定被告涉犯竊盜罪嫌之證據，均未能積極證明被告確係
    竊取本件機車之行為人，自難單以被告無法交待來源，即於缺乏積極證據之情況
    下，遽令其負本件竊盜罪責。不能證明被告犯竊盜罪，依照前開說明，自應為被
    告無罪之諭知。至警訊中被告自承知悉所交付之系爭機車為贓車，是其是否另犯
    收受贓物罪，應由檢察官另行偵辦。
據上論斷，應依刑事訴訟法第三百零一條第一項，判決如主文。
本案經檢察官林慧到庭執行職務
中      華      民      國    九    十    年    七    月    十    二    日
                                  臺灣宜蘭地方法院刑事第二庭
                                          法  官  郭  淑  珍
右正本證明與原本無異。
如不服本判決，應於判決送達後十日內向本院提出上訴狀( 應附繕本 )，上訴於
臺灣高等法院。
                                          書記官  陳  淑  宜
中      華      民      國    九    十    年    七    月    十    六    日


司法院資訊處製作；財團法人民間司法改革基金會備份。
